臺灣高雄地方法院民事判決　九十二年度訴字第一二九六號
　　原　　　告　　丙○○
　　訴訟代理人　　黃金龍律師
　　複　代理人　　尤挹華律師
　　被　　　告　　豪門世家大廈管理委員會
?
　　法定代理人　　乙○○
　　訴訟代理人　　陳萬呈律師
當事人間請求損害賠償事件，本院於民國九十三年六月十七日言詞辯論終結，判決如
下：
    主      文
原告之訴及假執行之聲請均駁回。
訴訟費用由原告負擔。
    事實及理由
一、被告法定代理人原為蔡文牆，嗣於本院審理中，於九十三年四月十五日經改選為
    乙○○，被告乃由乙○○依法承受訴訟，核無不合，應予准許，合先敘明。
二、原告起訴主張：訴外人李碧娥將其所有坐落高雄市新興區○○○路一三五巷十八
    號豪門世家大廈七樓房屋（下稱系爭房屋），無償借予伊使用，由伊負責繳納該
    大樓之管理費，玆因伊往來於台灣及澳洲經商，經常不在，乃交代伊胞弟涂全和
    代為關心門戶，涂全和自民國九十年十月間起，囑託該大廈僱用之管理員多加注
    意，且特別交代如有人意圖進入，應與其聯絡，詎自九十年十月中旬起，該住宅
    竟連續三次遭人侵入竊盜，顯見，被告於管理上有重大疏失，伊遭竊之物品包含
    鞋子、象牙、衣物及首飾等，若未使用電梯根本無法搬離，且該住宅係遭人僱請
    鎖匠開鎖進入，被告所委請之管理員自難諉為不知，被告違反其應盡之安全管理
    義務，導致伊財物失竊造成損害（本件暫時為一部請求），自屬處理委任事務有
    過失，為此，爰依民法第五百四十四條、第二百二十七條、住戶規約及公寓大廈
    管理條例第三十四條第五款（上開條文係指該條例於九十二年十二月三十一日修
    正公佈前之舊法）等規定擇一請求鈞院為伊勝訴判決。並聲明：被告應給付原告
    七十三萬四千七百五十元，及自起訴狀繕本送達翌日起至清償日止，按週年利率
    百分之五計算之利息，並願供擔保，請准宣告假執行。
三、被告則以：原告僅係向李碧娥借用系爭房屋，並非該大樓之區分所有權人，兩造
    間並無委任關係存在，原告對於遭竊及失竊物品亦無法舉證證明，縱認原告有失
    竊事實，亦與被告管理無關，況原告除了借用系爭房屋外，另在該大樓前面租用
    一樓店舖使用，為求出入方便，並打通該店舖後門與大樓中庭相連，若有失竊亦
    屬咎由自取，並非伊管理疏失所致等語置辯。並聲明：請求駁回原告之訴及假執
    行之聲請，如受不利判決，願供擔保請准宣告免為假執行。
四、兩造不爭執之事項：
  (一)系爭房屋係所有權人李碧娥無償出借予原告使用。原告另向他人承租該大樓前方
    之店舖即門牌號碼為高雄市○○區○○路一０七之一號房屋經營群秀實業有限公
    司（下稱群秀公司），該店舖後門可連接系爭大樓之中庭出入。
  (二)豪門世家大廈規約第一條規定：「本規約效力及於本大廈全體區分所有權人及住
    戶」，第五條規定：「為處理區分所有權關係所生事務，本大廈由區分所有權人
    及住戶互選管理委員組成管理委員會」。
五、原告依委任契約、不完全給付、公寓大廈條例及住戶規約等相關規定訴請被告賠
    償，被告則以前揭情詞置辯，是本件應審酌之爭點乃：(一)兩造間有無委任關係存
    在？(二)如有委任關係存在，則被告管理有無疏失？進而論究原告請求被告賠償有
    無理由。玆將本院判斷分述如下：
  一兩造間有無委任關係存在？
  (一)按所謂住戶，係指公寓大廈之區分所有權人、承租人或其他經區分所有權人同意
    ，而為專有部分之使用者。次按管理委員會，係指住戶為執行區分所有權人會議
    決議事項暨公寓大廈管理維護工作，互選管理委員若干人設立之組織。公寓大廈
    管理條例第三條第八款及第九款定有明文。
  (二)經查，原告係向豪門世家大樓之區分所有權人李碧娥借用系爭房屋，為被告所不
    爭執，是依前揭規定，原告自為該大樓之住戶，而被告係住戶為執行區分所有權
    會議決議事項暨公寓大廈管理維護工作，互選管理委員若干人之組織，足見，兩
    造間確實有委任關係存在。被告辯稱原告僅係借用系爭房屋，並非區分所有權人
    ，兩造間並無委任關係存在，即無可取。
  二被告管理有無疏失？
  (一)按管理委員會之職務為公寓大廈及其周圍之安全及環境維護事項，修正前公寓大
    廈管理條例第三十四條第五款（即現行公寓大廈管理條例第三十六條第三款）定
    有明文。受任人因處理委任事務有過失或逾越權限之行為所生之損害，對於委任
    人應負賠償之責。又因可歸責於債務人之事由，致為不完全給付者，債權人得依
    關於給付遲延或給付不能之規定行使其權利。因不完全給付而生前項以外之損害
    者，債權人並得請求損害賠償，民法第五百四十四條及第二百二十七條固定有明
    文。惟按當事人主張有利於己之事實者，就其事實有舉證之責任。民事訴訟如係
    由原告主張權利者，應先由原告負舉證之責，若原告先不能舉證，以證實自己主
    張之事實為真實，則被告就其抗辯事實即令不能舉證，或其所舉證據尚有疵累，
    亦應駁回原告之請求。而損害賠償之債，以有損害之發生及有責任原因之事實，
    並二者之間，有相當因果關係為成立要件。故原告所主張損害賠償之債，如不合
    於此項成立要件者，即難謂有損害賠償請求權存在。此觀民事訴訟法第二百七十
    七條前段規定及最高法院十七年上字第九一七號及四十八年台上字第四八一號判
    例意旨即明。
  (二)原告主張伊借用李碧娥所有之系爭房屋，詎自九十年十月中旬起，該住處竟連續
    三次遭人侵入竊盜，顯見，被告於管理上有重大疏失，伊遭竊之物品包含鞋子、
    象牙、衣物及首飾等，若未使用電梯根本無法搬離，且該住宅係遭人僱請鎖匠開
    鎖進入，被告所委請之管理員自難諉為不知，被告違反其應盡之安全管理義務，
    導致伊財物失竊造成損害，自屬處理委任事務有過失之情事，為被告所否認，揆
    諸前開規定，原告主張被告處理委任事務有過失之可歸責事由，致伊受有損害，
    既為被告所否認，即應由原告就此利己之事實舉證證明；若原告先不能舉證以證
    實自己主張之事實為真實，則被告就其抗辯事實即令不能舉證，或所舉證據尚有
    疵累，亦應駁回原告之請求。
  (三)經查，原告主張其受有財產上之重大損害，固舉本院高雄簡易庭九十一年度雄小
    字第一七０七號民事小額判決為據，然查，該判決係被告請求李碧娥給付管理費
    事件，李碧娥於該案審理中抗辯：因被告僱用之管理員執行大樓安全管理工作有
    過失，致本件原告受有七十三萬四千七百五十元之財物損失，爰據此主張抵銷李
    碧娥應繳納之管理費五萬七千二百六十元等情，嗣經本院判決李碧娥敗訴，並於
    上開判決理由略述：「被告（李碧娥）之借住戶丙○○縱有因原告應負責情事而
    損失價值七十三萬四千七百五十元之財物，乃屬訴外人與原告間之債權債務關係
    ，... 而被告積欠原告管理費五萬七千二百六十元，係屬原告與被告間之債權債
    務關係，亦與民法關於抵銷之要件不符，故被告以訴外人丙○○遭竊損失上述金
    額主張代位丙○○抵銷被告應繳予原告之管理費作為抗辯理由，要無可採」等語
    ，有該判決書附卷可稽，由此足見，前揭判決係於該段理由中析述李碧娥之抗辯
    縱認屬實，亦與民法所定之抵銷要件不符，並未於理由中認定被告應對原告財物
    遺失遭竊之事實負責。準此，原告主張因被告管理疏失，致其受有重大財物損失
    七十三萬四千七百五十元，此部分曾據本院九十一年度雄小字第一七０七號給付
    管理費事件查實等語，顯與事實不符而無可取。
  (四)次查，原告另提出其自行製作之失竊物品清單及其購買物品之單據為證，惟為被
    告所否認，且衡之常情，僅憑上開單據實不足以逕為認定該等物品係放置於系爭
    房屋內且遭人竊取之事實。
  (五)原告復主張該住宅係遭人僱請鎖匠開鎖進入，被告所委請之管理員自難諉為不知
    ，並陳明鎖匠即證人甲○○供本院傳訊調查。然本院訊之證人甲○○即古伯鎖行
    負責人是否曾經受僱前往系爭房屋開鎖，甲○○則證稱：「本件大樓之管理員有
    時會找我去開鎖，但是本件房屋我沒有印象是否有去開過鎖，因為我去開鎖沒有
    在記帳也沒有在記主人姓名為何」、「（原告訴訟代理人：請問證人是否有印象
    曾有個傳教士丟掉鑰匙找你來開鎖？）沒有，因為我開鎖不會過問屋主的姓名及
    職業」、（問：你的鎖行附近有幾家鎖行？）有好幾家而且開鎖也不一定要找附
    近鎖行開鎖」等語在卷（本院九十三年三月九日言詞辯論筆錄），由上開證人甲
    ○○之證述內容亦不足認定原告使用之系爭房屋係遭竊賊僱請古伯鎖行之甲○○
    開鎖進入竊取財物之事實，據此，自難認定原告主張被告未注意竊賊僱請古伯鎖
    行之鎖匠甲○○開鎖進入屋內竊盜，管理顯有疏失一節為屬實。
  (六)又原告主張因伊經常居住澳洲，故委託其三弟媳李美寬代為照管系爭房屋，九十
    年十月二十二日李美寬發現該屋樓上之落地門遭打開而電話通知原告後，原告認
    為財物失竊，即委由李美寬前往轄區警察機關即高雄市政府警察局新興分局（下
    稱新興分局）報案，並提出當時申報之失竊清單為證，然為被告所否認，且原告
    於同年月三十一日回台後，親自前往新興分局製作筆錄時，先指稱其二弟媳何玉
    秀因投資失利，經濟出狀況而有竊盜嫌疑，嗣則改稱係其前夫林啟益所竊取，並
    對其提出刑事竊盜告訴，然此部分之告訴業經檢察官為不起訴處分確定，此有台
    灣高雄地方法院檢察署九十一年度偵續字第一八四號、九十二年度偵續一字第三
    號不起訴處分書及台灣高等法院高雄分院檢察署九十二年度上聲議字第六七八號
    處分書在卷可參，嗣經原告聲請交付本院刑事庭審判，亦經本院以九十二年度聲
    判字第八三號裁定駁回確定在案，有該裁定附卷可查。另上開林啟益被訴之刑事
    竊盜案件之檢查事務官前往系爭房屋勘驗結果：系爭房屋為七、八樓，門鎖並無
    破壞痕跡，八樓有內鎖，無法自八樓外面之花園陽台侵入，七樓門鎖僅有李美寬
    、涂全允及原告持有，此有勘驗筆錄及現場照片附於前揭偵查卷內為證，並經本
    院調取該案卷宗查明無誤。依據系爭房屋現場位置互核李美寬於警訊中供稱係因
    八樓之落地門打開，始認為有遭人侵入等情以觀，足見，進入系爭房屋之人，亦
    有可能係持有該房屋之鑰匙者，始能未破壞門鎖進入，而原告所指有竊盜嫌疑之
    何玉秀及林啟益二人，其中何玉秀於九十年七月中旬之前，林啟益於八十九年五
    月間之前均持有系爭房屋之鑰匙，得以自由進出，且原告亦曾將該房屋出借傳教
    士使用，平常委託李美寬代為管理等情，為原告自陳在卷，據此，足認原告本人
    並未經常居住系爭房屋，因此，縱認原告所稱有上開財物失竊屬實，然因原告並
    未能舉證證明侵入者係僱請鎖匠開鎖進入，故依現場情狀判斷，亦有可能係持有
    系爭房屋鑰匙者自行開鎖進入，則原告既自行將系爭房屋之鑰匙交予他人使用，
    被告所僱請之管理員自無從自外觀予以管理防範，因此，自無所謂管理疏失可言
    。
  (七)況原告在系爭大樓一樓另向他人承租店面即門牌號碼為高雄市○○區○○路一０
    七之一號房屋經營群秀公司，該店舖後門可連接系爭大樓之中庭出入，為原告所
    不爭執，業如前述，又群秀公司後門係由原告自行使用，並未由被告僱請之管理
    員管理上鎖，若管理員坐在管理室內之角度，無法看見從該店舖進出系爭房屋之
    人員，此經證人即管理員陳奕悌及蕭耀興到庭證述屬實（本院卷九十二年七月二
    十九日言詞辯論筆錄），並有照片可佐。準此，足見，系爭房屋之出入門戶除了
    系爭大樓之正面即經由管理室進入之正門及旁邊車道外，尚可利用中庭經由原告
    所經營之群秀公司後門出入，因此，縱認原告主張財物失竊屬實，亦難遽認該等
    財物係經竊賊由管理室及其旁車道進出搬運。
六、綜上所述，原告為豪門世家大樓之住戶，其與被告間雖有委任關係存在，然原告
    並未能具體舉證證明其有系爭財物及該等財物係因被告管理有疏失而遭竊之事實
    ，從而，原告依修正前公寓大廈管理條例第三十四條第五款、民法第五百四十四
    條及第二百二十七條等規定訴請被告賠償七十三萬四千七百五十元，及自起訴狀
    繕本送達翌日起至清償日止，按週年利率百分之五計算之利息，即屬無據，應予
    駁回。原告既受敗訴判決則其假執行之聲請，即失所依附，應併予駁回。
七、兩造其餘攻擊防禦方法，經審酌後認對本件判決結果不生影響，爰不逐一論駁，
    附此敘明。
八、結論：原告之訴為無理由，依民事訴訟法第七十八條，判決如主文。
中　　　華　　　民　　　國　　九十三　　年　　　七　　　月　　　二　　　日
                                臺灣高雄地方法院民事第一庭
~B法　　　官　蘇姿月
正本係照原本作成。
如不服本判決，應於送達後廿日內，向本院提出上訴狀並表明上訴理由，如於本判決
宣示後送達前提起上訴者，應於判決送達後十日內補提上訴理由書（須附繕本）。
中　　　華　　　民　　　國　　九十三　　年　　　七　　　月　　　二　　　日
~B法院書記官　歐文政
